【裁判字號】    89,訴,299
【裁判日期】    900626
【裁判案由】    廢棄物清理法
【裁判全文】
臺灣雲林地方法院刑事判決                          八十九年度訴字第二九九號
    公  訴  人  臺灣雲林地方法院檢察署檢察官
    被      告  丁○
    選任辯護人  蕭世芳
右列被告因違反廢棄物清理法案件，經檢察官提起公訴（八十九年度偵字第二九八九
號），本院判決如左：
    主  文
丁○無罪。
    理  由
一、公訴意旨略以：被告丁○係址設雲林縣水林鄉○○村○○路一○六之一號福泰皮
    業有限公司（下稱福泰公司）之實際負責人，福泰公司於民國八十八年七月間，
    將其生產有害事業廢棄物皮屑粉委由非法清除業者甲○○清除，甲○○於八十八
    年八月十二日將福泰公司之皮革廢棄物運至彰化縣埤頭鄉○○路○段七一一巷二
    五七號處理工廠，並置放該有毒之皮屑粉於工廠外之土地上任令風吹雨打日曬，
    而造成飛揚溢散滲出，致生污染於環境。嗣於八十八年八月十二日經行政院環境
    保護署稽查督察大隊中區隊稽察員於同年八月十二日，在彰化縣甲○○之工廠內
    ，查獲福泰公司皮革廢棄物，並扣得福泰公司委託甲○○清理之估價單一紙，因
    認被告丁○涉犯廢棄物處理法第二十二條第二項第五款之罪嫌等語。
二、按犯罪事實應依證據認定之，無證據不得推定其犯罪事實，又不能證明被告犯罪
    者，應諭知無罪之判決，刑事訴訟法第一百五十四條及同法第三百零一條第一項
    分別定有明文。又按認定不利於被告之事實須依積極證據，苟積極證據不足為不
    利於被告事實之認定時，即應為有利於被告之認定，更不必有何有利之證據；再
    按事實之認定，應憑證據，如未能發現相當證據，或證據不足以證明，自不能以
    推測或擬制之方法，以為裁判基礎（最高法院三十年上字第八一六號、四十年台
    上字第八六號判例參照）。
三、公訴人認被告丁○涉有右揭犯罪，係以證人即行政院環境保護署稽查督察大隊中
    區稽查員乙○○在偵查中證述甲○○上址工廠外確存放有多堆皮屑粉於工廠外空
    地上，並於停放於甲○○工廠外之戊○○所有之貨車上查獲福泰公司委託處理碎
    皮之收據一紙，再向被告丁○訪查後，被告丁○坦承確曾將福泰公司之皮屑粉委
    由非法清除業者甲○○清理等語，並有被告丁○親筆簽名之環保署督察工作紀錄
    二份、委託清除收據一紙、查獲現場相片數幀附卷可稽。訊據被告丁○固不否認
    其係福泰公司之實際負責人，該公司所生產之廢棄物皮屑粉為有害事業廢棄物之
    事實，惟堅決否認有何上開犯行，辯稱：福泰公司之廢棄物均係雇用司機戊○○
    運送至合法清除廢棄物機構環協股份有限公司（下稱環協公司），而委託環協公
    司清除，並未委由甲○○運送及清除，卷附之估價單是戊○○所開具，記載其運
    送皮屑粉之數量及日期，以作為日後領取運費之證明；而行政院環境保護署稽查
    督察大隊中區稽查員所制作之工作紀錄，我未仔細看清楚該紀錄之內容即簽名等
    語。
四、經查：
  （一）被告丁○所經營之福泰公司自八十八年一月十六日至九十三年一月十五日與
        環協公司訂立有害事業廢棄物處理契約書，約定福泰公司製程所產生之廢棄
        物送交由環協公司處理等情，業據環協公司總經理己○○於偵查中（八十八
        年度偵字第五五八七號）證述屬實，並有上開契約書一紙、環協公司開具之
        有害事業廢棄物廠外紀錄遞送聯單三紙附卷可憑。至環協公司接受福泰公司
        之委託是否違反環協公司成立所依據之行政規章內容，乃屬環協公司內部運
        作之考量，殊難以此遽認環協公司與福泰公司之契約非真。而證人戊○○亦
        到庭證稱：是環協公司叫我去福泰公司載運皮屑粉至環協公司處理，我會在
        估價單上記載所運之數量及運送之金額，再向福泰公司請領運費，至於我的
        貨車之所以停在甲○○工廠旁係因我家無空地停車，暫時借用該工廠停放，
        貨車上之皮屑粉廢棄物係準備運往他處等語在卷，核與證人即被告戊○○之
        鄰居施毓豪於台灣彰化地方法院八十九年訴字第二七四號案件（下稱另案）
        證稱：「我只知道戊○○有一部大貨車，後來他車都停在一個工廠處，因他
        家附近停車會影響交通，就停在舊濁水溪旁南岸之工廠（指甲○○之工廠）
        ，該工廠是堆放皮革」等語相符，業據本院調閱上開案卷經核屬實，足認證
        人戊○○證稱其載運皮屑粉之貨車停放甲○○工廠並非卸貨一節，應堪採信
        。
  （二）又證人甲○○於本院八十九年訴字九十八號福泰公司被訴違反廢棄物清理法
        一案及本院調查時均證稱：其係八十八年六月三日接手該工廠，接手後因尚
        未取得設立許可，根本沒有動工處理廢皮屑，更未替福泰公司處理廢棄物，
        福泰公司之收據不知是何人的等語在卷，核與證人曾清為於另案證稱：工廠
        原為我所經營，因於八十八年六月三日遭處罰後就將工廠還予甲○○，而甲
        ○○八十八年八月遭查獲時之工廠情狀與我交還時之情形相同等語相符，並
        有另案偵查卷附彰化縣政府函稿影本暨所附違反廢棄物清理法案件告發單影
        本可查。況證人即行政院環境保護署稽查督察大隊中區隊稽查組組長丙○○
        於本件及另案均證稱八十八年八月十二日至甲○○工廠內僅係抽查，當日該
        工廠機器並無運作，我們自接到檢舉到去抓他們為止，都沒有看過他們動工
        或機器在動，只有廢棄物堆放，因甲○○當時在工廠內我們就認定他是負責
        人，但我們沒有直接訊問甲○○是否為負責人，該工廠是否有處理廢棄物之
        事實等語明確，核與行政院環境保護署八十八年八月十二日查獲甲○○之督
        察工作紀錄所載：(1)該地下工廠原從事廢皮屑處理作業。本日稽查時未作業
        。惟現場留有大量廢皮屑、半成品及三部堆土機、二部貨車，一部（車號Ｒ
        二─七二五）上裝有益誠、福泰、順盟、三泰等四家廢皮屑粉。(2)該工廠未
        領有廢棄物之清除、處理許可證，惟貯放大量廢皮屑粉、違反廢棄物清理法
        第廿條規定，依同法第廿二條函請彰化縣政府依法辦理．．．」等情相符，
        是尚難依證人甲○○工廠內堆放廢皮屑，即遽認證人甲○○有何動工營運的
        事實。而證人甲○○亦經台灣高等法院台中分院以八十九年度上訴字第一三
        六二號判處伊被訴違反廢棄物清理法第二十二條第四款之規定未領有清除、
        處理廢棄物許可證而從事廢棄物之處理罪嫌無罪確定，為本院核閱全卷屬實
        ，足見證人甲○○上開證言，尚非子虛。
  （三）扣案之福泰、順盟、三泰、益誠四家公司之估價單係在證人戊○○貨車上所
        扣得，此為環保署督察大隊第二中隊環保警察張義龍在另案證稱無誤，證人
        戊○○既受雇載運福泰公司之廢皮屑，伊貨車上留有福泰公司之估價單，亦
        與常情無違。且觀諸該福泰公司之估價單上僅係記載數量九板及八十八年七
        月之日期，應屬被告載運福泰公司廢皮屑所開具之運費單據，而與證人甲○
        ○是否受託清理福泰公司廢棄物無關；且查獲當日為八十八年八月十二日，
        與估價單上之日期並非相近，亦難遽認當日證人戊○○貨車上之廢皮屑即為
        福泰公司所有，是無從以停放於證人甲○○工廠內之貨車上查獲福泰公司之
        單據即遽認被告所經營之福泰公司有何委託甲○○清理廢棄物之行為。按被
        告自白尚須調查其他必要之證據以察是否與事實相符，而本件在查無其他積
        極證據足認被告丁○涉有上開犯行下，自不得僅憑被告曾向行政院環境保護
        署督察大隊中區隊稽查員坦承委由證人甲○○清理廢棄物並在工作紀錄上簽
        名一節，率認被告所經營之福泰公司係委託證人甲○○從事清理廢棄物。
五、綜上所述，被告所經營之福泰公司既係委託合法清除處理廢棄物業者環協公司處
    理該公司之皮屑粉，並由證人戊○○負責載運，而公訴人所舉之證據無法證明證
    人甲○○之工廠有何從事清運廢棄物之行為，則縱使福泰公司之皮屑粉並非每批
    均委由環協公司清理，本院亦無從形成被告所經營之福泰公司確有委託證人甲○
    ○之工廠清運該公司皮屑粉之心證，本院復查無其他積極證據足證被告涉有上開
    犯行，揆諸前揭條文及判例說明，自不能率為被告有罪之推定，應諭知被告無罪
    之判決。據上論斷，應依刑事訴訟法第三百零一條第一項，判決如主文。本案經
    檢察官林豐正到庭執行職務。
中      華      民      國      九十      年      六    月    二十六    日
                                        臺灣雲林地方法院刑事第二庭
                                            法  官  趙  思  芸
右正本證明與原本無異。
如不服本判決，應於判決送達後十日內向本院提出上訴狀( 應附繕本 )。
                                            書記官  王  淑美
中      華      民      國      九十      年      六    月    二十六    日


司法院資訊處製作；財團法人民間司法改革基金會備份。
